【裁判字號】    92,上訴,561
【裁判日期】    920430
【裁判案由】    強盜
【裁判全文】
臺灣高等法院臺中分院刑事判決                    九十二年度上訴字第五六一號
    上  訴  人
    即  被  告  乙○○
    指定辯護人  本院公設辯護人甲○○
右上訴人因強盜案件，不服臺灣臺中地方法院九十一年度訴字第三○一四號中華民國
九十二年三月四日第一審判決（起訴案號：臺灣臺中地方法院檢察署九十一年度偵字
第二三六四○號），提起上訴，本院判決如左：
      主  文
上訴駁回。
      事  實
一、乙○○前曾於民國（下同）八十八年間，因妨害自由罪，經台灣花蓮地方法院判
    處有期徒刑八月確定，於八十八年十一月二十四日執行完畢，又於八十九年間，
    因犯恐嚇取財及搶奪罪，經台灣花蓮地方法院分別判處有期徒刑四月及五月，並
    定其應執行刑有期徒刑七月確定，於九十年一月十九日執行完畢，詎仍不知悔改
    ，復於九十一年十月二十日凌晨二時許，在飲酒後（尚未至心神喪失或精神耗弱
    之程度，亦未至不能安全駕駛動力交通工具之程度），騎乘其向不知情之友人吳
    幸龍所借得之車牌號碼ＪＣＦ─二五七號機車閒逛騎至台中縣龍井鄉○○路○段
    附近時，因見前方鄭紋君獨自一人騎乘機車人單力孤，且皮包掛於機車腳踏板上
    方，思及自己缺少車資返回花蓮，遂基於為自己不法所有之意圖起意強盜，而在
    尾隨一段距離之後，即故意接近鄭紋君之機車，並猛然加速油門，以其機車前輪
    碰撞鄭紋君機車左後側（檢察官誤載為右後側）而製造假車禍，以此強暴方式，
    致使鄭紋君無法抗拒而人車倒地（傷害及毀損部分未據告訴），乙○○並在緩緩
    前行數公尺之後，即又馬上折返鄭紋君倒地處，並未下車察看，在僅詢問一句「
    有沒有怎樣」後，即瞬間強行抓起掉落在鄭紋君身旁之皮包（內有身分證、借書
    卡、上網卡、機車保險卡、駕照各一張，印章一個，新台幣一千六百元，序號0
    0000000000000號之摩托羅拉牌行動電話一支與所含000000
    0000號門號卡一張）而強盜得手。乙○○在得手後，即急速前行並繞過前方
    之安全島循原路反方向急駛逃逸。劉侃崙後來即將強盜所得之新台幣（下同）一
    千六百元花用殆盡，並另行購買易付卡插入該摩托羅拉牌行動電話內使用（並未
    盜打），再將該行動電話以三百元之代價賣予不知情之其妹方夢蘭。嗣因鄭紋君
    於黑暗中記下該機車車牌號碼尾數為二五七，並報警處理，經警方調閱通聯紀錄
    ，查知乙○○所使用之0000－000000門號有插卡使用被害人鄭紋君被
    強盜之上開行動電話之紀錄，又查知該門號使用人與0000－000000號
    門號使用人吳幸龍聯絡頻繁，經警於九十一年十一月十一日訊問證人吳幸龍，吳
    幸龍即證述上開通話對象係乙○○，且證述其所有上開機車於案發時即係借予乙
    ○○騎乘使用，至此警方即已認定乙○○涉有強盜重嫌，乃於九十一年十一月十
    九日、及同月二十五日通知乙○○到案說明，但乙○○均未到案，警方乃向台灣
    台中地方法院檢察署檢察官申請核發拘票，並於九十一年十一月二十八日中午十
    二時許，在花蓮縣萬榮鄉紅葉村四六之三號住處查獲乙○○，並先後起出其強盜
    所得之鄭紋君身分證、借書卡、上網卡、機車保險卡各一張，摩托羅拉牌行動電
    話一支，皮包一個等物（均已發還被害人）。
二、案經臺中港務警察局報請臺灣臺中地方法院檢察署檢察官偵查起訴。
      理  由
一、訊據本案上訴人即被告劉侃崙（以下簡稱為被告）雖坦承伊確有於前開時間，騎
    乘伊向吳幸龍所借得之上開機車，在前開地點撞倒亦駕駛機車前行之被害人鄭紋
    君，亦坦承伊在折回碰撞地點之後，亦有強行取走掉落在被害人鄭紋君旁邊之皮
    包，及皮包內確有身分證、借書卡、上網卡、機車保險卡、駕照各一張、印章一
    個、現金一千六百元、及摩托羅拉牌行動電話一支（含0000000000號
    門號卡一張）等財物之事實。惟被告矢口否認伊有強盜之犯罪情事，並辯稱：伊
    係因為不小心才撞到被害人鄭紋君所騎乘之機車，當時並無計劃行搶，而係在車
    禍發生之後，返回現場看到被害人鄭紋君無事，才順手牽羊偷偷撿起掉在地上之
    皮包逃逸，並非有意強盜等情。
二、然查：本案被害人鄭紋君就其遭受強盜之經過，已於警訊指訴：「我當時下班騎
    機車要回家，印象中歹徒好像尾隨許久，見四下無人即加速衝撞我，致我人車倒
    地，又再掉頭問我有沒有怎樣後，即將我的手提包搶走加速離去」等語（見偵卷
    第十八頁）。嗣在偵查中，被害人鄭紋君再指述：「那個路段很暗，中間有安全
    島，路蠻大條的，我騎中間，時速大約五、六十公里，沒有任何彎路，是直線，
    他騎一二五機車用車身擦撞我的車子，擦撞何部位，我不知道，我覺得有車子靠
    很近，一側頭，車子就倒了．．．．．．我的直覺，是他要回來拿皮包．．．．
    ．．」、「在靠近時，有聽到油門加速的聲音」、「我的感覺力道很猛，是他騎
    機車撞到我機車的左方」、「．．．．．．他沒有下車，連抓皮包時，都沒有下
    車」各情（見偵卷第五五頁）。嗣經原審法院訊問，被害人鄭紋君亦再指述：「
    ．．．．．．我路經那裡時，被告騎機車從我左側超車撞我機車的左後側，．．
    ．．．．那條路很大條而且直直的，被撞的地點也沒有轉彎的地方，我被撞倒後
    ，被告騎了約數公尺後，被告就折回問我『有沒有怎麼樣』，就把我摔在路邊的
    皮包搶走了．．．．．．」各情明確（見原審卷宗第三六、三七頁）。依其指述
    上情，本案發生之地點既屬直線大道而非彎路，被告又有尾隨被害人機車及加速
    衝撞之行為，其以機車前輪碰撞被害人鄭紋君機車之左後側，豈會係因過失所致
    ？復經原審法院在審判期日訊問被告，被告亦坦承：「（對於剛剛被害人鄭紋君
    所述）沒有意見」、「因為我沒錢，所以才用製造假車禍的方式搶奪別人的錢」
    、「騎機車經過那裡，剛好看到被害人把皮包掛在機車踏板上，所以才臨時起意
    去撞被害人並搶奪被害人，我是撞被害人機車的左後半段」等語（見原審卷宗第
    三七、三八頁），足證嗣後在本院所為之上開辯詞，旨在卸責，不足採信。復據
    證人即被告之妹方夢蘭已於警訊中證述上開摩托羅拉手機係被告販售予伊等語，
    另證人吳幸龍於警訊中，亦證述上開車牌號碼ＪＣＦ─二五七號機車於案發時間
    ，係借予被告騎用等情無誤（以上參見偵查卷宗第二一、二五頁），核與被告供
    述之情節相符。此外，復有經被告帶同起獲其強盜所得之鄭紋君身分證、借書卡
    、上網卡、機車保險卡各一張，摩托羅拉牌行動電話一支，皮包一個等物，而製
    有贓物認領保管收據一紙在卷可稽（參見偵查卷宗第三五頁），並有照片八幀、
    臺灣大哥大股份有限公司及和信電訊股份有限公司之通聯資料各一份附卷足考，
    事證明確，本案被告上開犯行堪以認定。
三、按刑法上強盜罪中所謂強暴，係指對被害人施以足以壓制反抗力之有形力行使，
    致被害人在此行為之下，其意思之形成及行使受到重大妨害，並處於不能反抗程
    度之狀態而言。又按刑法上之搶奪罪，其為奪取他人所有物雖與強盜罪無殊，但
    搶奪行為係指乘人不及抗拒而為奪取，如果行為人施用強暴、脅迫手段使人不能
    抗拒而強取財物，即應成立強盜之罪。至所謂強暴、脅迫手段，祇須抑壓被害人
    之抗拒，足以喪失其意思自由為已足，縱令被害人實際並無抗拒行為，仍於強盜
    罪之成立，不生影響，以上於最高法院著有二十年非字第八四號判例可資參照。
    查本案被告故意以機車擦撞被害人鄭紋君使其失控倒地而以製造假車禍之方式取
    得財物，所為之強暴手段已達使被害人鄭紋君失去反抗能力之程度。是核被告所
    為，係犯刑法第三百二十八條第一項之強盜罪。又查被告前曾於八十八年間，因
    犯妨害自由罪，經台灣花蓮地方法院判處有期徒刑八月確定，於八十八年十一月
    二十四日執行完畢，又於八十九年間，因犯恐嚇取財及搶奪罪，經台灣花蓮地方
    法院分別判處有期徒刑四月及五月，並定其應執行刑有期徒刑七月確定，於九十
    年一月十九日執行完畢，以上事實有台灣台中地方法院檢察署刑案資料查註紀錄
    表及本院被告全國前案紀錄表各一份在卷可稽。被告在受上開有期徒刑之執行完
    畢後，五年之內再犯有期徒刑以上之本罪，為累犯，應依刑法第四十七條之規定
    ，加重其刑。又本案被告雖於警訊供述其在案發之前，有喝保特瓶裝米酒一瓶，
    惟案發之時被告之神智清醒，亦無不能安全駕駛動力交通工具之情事，業據被告
    供述在卷。再核被告上開駕駛機車尾隨、撞擊被害人鄭紋君，再強取被害人鄭紋
    君財物逃逸之行為，亦無從認定被告在行為當時，有因飲酒而至精神耗弱或不能
    安全駕駛動力交通工具之情事，本院爰不為上開認定。再依據台中港務警察局刑
    事案件移送書之記載，本案警方（即臺中港務警察局）係在案發後，因調閱通聯
    紀錄，查知被告所使用之0000－000000門號有插卡使用被害人鄭紋君
    被強盜之上開行動電話之紀錄，又查知該門號使用人與0000－000000
    號門號使用人吳幸龍聯絡頻繁，經警於九十一年十一月十一日訊問證人吳幸龍，
    吳幸龍即證述上開通話對象係被告，且其所有上開機車於案發時即係借予被告騎
    乘使用，至此警方即已認定被告涉有強盜重嫌，乃於九十一年十一月十九日、及
    同月二十五日通知被告到案說明，但被告均未到案，警方乃向台灣台中地方法院
    檢察署檢察官申請核發拘票，並於九十一年十一月二十八日中午十二時許，在花
    蓮縣萬榮鄉紅葉村四六之三號住處查獲被告。以上事實並有警方向台灣大哥大股
    份有限公司、及和信電訊股份有限公司所調取之通聯紀錄（見偵查卷宗第二六至
    二九頁），及拘票影本（見偵查卷宗第十六頁），以及被告與吳幸龍之警訊筆錄
    在卷足憑。被告於本院訊問時，辯稱主動到案（亦即自首），核與事實不符，尚
    難依據刑法自首之規定減輕其刑，亦併此敘明。
四、原審判決以被告上開犯罪事證已甚明確，犯行堪以認定，乃審酌被告之品行、犯
    罪動機、故意以機車擦撞被害人鄭紋君使其失控倒地之犯罪手段、犯罪對社會治
    安所生危害、及其犯罪所得非鉅、以及犯罪後之態度等一切犯罪情狀，並依據刑
    事訴訟法第二百九十九條第一項前段、刑法第三百二十八條第一項、第四十七條
    等規定，量處被告有期徒刑五年六月，且說明被告騎乘用以犯罪之上開機車一部
    因非被告所有，故不予宣告沒收之理由，其認事用法均無不合，量刑亦屬妥適。
    被告仍以前開情詞上訴否認有犯強盜罪，指謫原審判決以強盜罪對其論罪科刑不
    當，其上訴核無理由，應予駁回。
五、據上論斷，應依刑事訴訟法第三百六十八條，判決如主文。
本案經檢察官鍾宗耀到庭執行職務。
中      華      民      國      九十二      年    四    月    三十      日
                                   臺灣高等法院臺中分院刑事第三庭
                                         審判長法  官  陳  朱  貴
                                               法  官  胡  忠  文
                                               法  官  廖  柏  基
右正本證明與原本無異。
如不服本判決應於收受送達後十日內向本院提出上訴書狀，其未敘述上訴之理由者並
得於提起上訴後十日內向本院補提理由書（均須按他造當事人之人數附繕本）。
                                               書記官  詹  錫  朋
中      華      民      國    九十二     年      五       月     一     日
附錄法條：
刑法第三百二十八條第一項：
意圖為自己或第三人不法之所有，以強暴、脅迫、藥劑、催眠術或他法，至使不能抗
拒，而取他人之物或使其交付者，為強盜罪，處五年以上有期徒刑。
                                                                        Ｆ


司法院資訊處製作；財團法人民間司法改革基金會備份。
